臺灣高雄地方法院刑事判決　　　　　　　　　　　　　　　九十年度自更字第五號
　　自　訴　人　甲○○
　　被　　　告　丁○○
　　被　　　告　戊○○
　　被　　　告　庚○○
　　被　　　告　己○○○
　　被　　　告　乙○○
　　被　　　告　丙○○
　　被　　　告　辛○○
　　被　　　告　壬○○
右列被告因瀆職等案件，經自訴人提起自訴，經本院於中華民國八十九年十月三十一
日以八十八年度自字第六三二號裁定自訴駁回，自訴人甲○○不服該裁定，提起抗告
，由臺灣高等法院高雄分院（八十九年抗字第一五一號）將原裁定關於甲○○與戊○○、庚○○、己○○○、乙○○、丙○○、壬○○、辛○○、丁○○部分撤銷發回本
院更為審理，本院判決如左：
    主  文
辛○○、壬○○均無罪。
戊○○、己○○○、乙○○、丙○○均免訴。
丁○○、庚○○均自訴不受理。
    理  由
一、自訴意旨如附件自訴狀所載。
二、自訴人甲○○、李雅鳳、李夢婷、李楊美鄉、蔡黃雪美自訴被告辛○○、壬○○
    、戊○○、己○○○、乙○○、丙○○、丁○○、庚○○、協調會涉嫌瀆職等案
    件，經本院於民國（下同）八十九年十月三十一日以八十八年度自字第六三二號
    裁定自訴駁回，自訴人甲○○不服該裁定提起抗告，經臺灣高等法院高雄分院於
    八十九年十二月二十六日以八十九年抗字第一五一號裁定「原裁定關於甲○○與
    戊○○、庚○○、己○○○、乙○○、丙○○、壬○○、辛○○、丁○○部分撤
    銷，發回臺灣高雄地方法院。其他抗告駁回。」，是本件更為審理之範圍即限於
    自訴人甲○○自訴被告戊○○、庚○○、己○○○、乙○○、丙○○、壬○○、
    辛○○、丁○○之部分，合先敘明。
三、無罪部分：
（一）按犯罪事實應依證據認定之，無證據不得推定其犯罪事實；又不能證明被告犯
      罪或其行為不罰者，應諭知無罪之判決；刑事訴訟法第一百五十四條、第三百
      零一條第一項分別定有明文。次按事實之認定，應憑證據，如未能發現相當證
      據，或證據不足以證明，自不能以推測或擬制之方法，以為裁判基礎；又認定
      不利於被告之事實，須依積極證據，苟積極證據不足為不利於被告事實之認定
      時，即應為有利於被告之認定，更不必有何有利之證據；又按告訴人（自訴人
      ）之指訴，原在意圖使被告受刑事處分，非有其他旁證，尚難單憑告訴人（自
      訴人）一面之詞據以論罪；此有最高法院民國（下同）四十年台上字第八六號
      、三十年上字第八一六號、七十年台上字第一０一五號判例意旨可資參照。且
      「罪疑惟輕」、「無罪推定」原本即為刑事訴訟法之大原則，尤其晚近刑事訴
      訟制度與憲法保障人權思想相結合下，該二原則益形重要，此由最高法院於九
      十年九月四日以九十年度第七次刑事庭會議決議二十五年上字第三七０六號判
      例（該判例之要旨為：審理事實之法院，對於被告之犯罪證據，應從各方面詳
      予調查，以期發現真實，苟非調查之途徑已窮，而被告之犯罪嫌疑仍屬不能證
      明，要難遽為無罪之判斷。）不再援用，亦可見其端倪。
（二）自訴人認被告辛○○、壬○○向丙○○、乙○○購買高雄縣大寮鄉○○○段九
      四三地號土地（以下簡稱系爭土地），要建大樓而挖地下室，致掏空自訴人之
      地基，毀損自訴人房屋，涉嫌侵占、毀損云云。訊據被告辛○○、壬○○否認
      有何侵占、毀損等犯行，辯稱：我們是於八十年十一月三日共同向胡財妹、黃
      美鳳購買系爭土地興建房屋，並無侵占、毀損之行為等語。經查，被告辛○○
      、壬○○確於八十年十一月三日向胡財妹、黃美鳳購買系爭土地，此有買賣契
      約書一份在卷可稽，被告辛○○、壬○○既係合法購買系爭土地興建房屋，自
      屬有權占有及使用，又縱興建房屋致損毀鄰地房屋，衡情應屬施工中過失不當
      之行為，客觀上尚難認房屋興建人即被告辛○○、壬○○有何毀損鄰地房屋之
      故意，且刑法上毀損罪之成立，以行為人有犯罪故意始足當之，自訴人亦未提
      出確切之犯罪證據證明被告辛○○、壬○○有何故意毀損房屋或侵占土地之犯
      行。綜上所述，衡諸上開規定及判例意旨，尚難僅憑自訴人之指訴即認被告辛○○、壬○○有侵占、毀損之犯行，此外，復查無其他積極證據足以證明被告
      辛○○、壬○○有何自訴人所指侵占、毀損之犯行，此部分之犯罪不能證明，
      自應為無罪判決之諭知。
四、免訴部分：
（一）按案件曾經判決確定者，應為免訴之判決，並得不經言詞辯論為之，刑事訴訟
      法第三百零二條第一款及第三百零七條分別定有明文。次按，兩案是否為同一
      案件，應就兩個各別提起之訴，分別觀察其所訴被告及犯罪事實之構成要素即
      犯罪之時間、場所、方法，與其特定構成犯罪之事實是否同一以為評斷；對於
      曾經判決確定之案件，重行起訴，雖所訴之罪名不同，而事實之內容則完全一
      致，仍不失其案件之同一性，依刑事訴訟法第三百零二條第一款規定，仍應諭
      知免訴之判決。
（二）經查，本件自訴人前曾自訴被告戊○○、己○○○、乙○○、丙○○涉嫌竊佔
      、侵占等罪，經本院於七十一年一月十八日以七十年度自字第五五八號判決竊
      佔部份無罪，其餘部分（指詐欺部分）自訴不受理，自訴人不服提起上訴，經
      台灣高等法院台南分院於七十一年四月十四日以七十一年度上易字第六一九號
      判決詐欺部分免訴，其餘上訴（指竊佔部分）駁回確定在案，且該案之犯罪事
      實與本案之犯罪事實係屬同一訟爭事實等情，業經本院調閱上開刑事判決核閱
      屬實，縱自訴人本案所引用之罪名與前案所引用之罪名有異，然本案之犯罪事
      實與前案經判決確定之犯罪事實則屬同一，仍不失其案件之同一性，而前案既
      經判決確定，本案自訴人就同一事實重行自訴，揆諸前述法條規定及說明，爰
      不經言詞辯論，逕行諭知免訴之判決。
五、自訴不受理部分：
（一）按「自訴程序，除本章有特別規定外，準用第二百四十六條、第二百四十九條
      及前章第二節、第三節關於公訴之規定。」「案件有左列情形之一者，應諭知
      不受理之判決：四曾為不起訴處分或撤回起訴，而違背第二百六十條之規定再
      行起訴者。」「第三百零二條至第三百零四條之判決，得不經言詞辯論為之」
      刑事訴訟法第三百四十三條、第三百零三條第三款、第三百零七條分別定有明
      文。
（二）本件自訴人自訴意旨認被告丁○○為台灣高雄地方法院法官，被告庚○○為高
      雄縣鳳山地政事務所測量員，被告丁○○審理本院六十九年訴字第七三三○號
      分割共有物民事事件時，枉法偽造文書判決，被告庚○○辦理土地測量時未依
      法為之，損害自訴人財產權益，因認二人涉犯瀆職、偽造文書等罪嫌云云。經
      查，自訴人已於七十九年四月間就己○○○、乙○○、丙○○、庚○○、丁○○、林紀元、張明振、林正雄、姚錫玖等人涉犯偽造文書、瀆職、竊佔等罪提
      出告訴，經檢察官偵查結果，認無犯罪嫌疑而為不起訴處分確定在案，此經本
      院調閱台灣高雄地方法院檢察署七十九年偵字第二○三號全卷無訛，有相關筆
      錄、不起訴處分書、台灣高雄地方法院檢察署刑案資料查註紀錄表、台灣高等
      法院被告全國前案紀錄表在卷可考。本件自訴人就與相同事實重行提出自訴，
      揆諸前揭法條規定，就被告丁○○、庚○○部分，自應諭知不受理之判決，並
      不經言詞辯論而為之。
據上論斷，應依刑事訴訟法第三百零一條第一項、第三百零二條第一款、第三百零三
條第四款、第三百零七條、第三百四十三條，判決如主文。
中      華      民      國    九十一    年      四      月      九      日
                                      臺灣高雄地方法院刑事第三庭
                                          法  官  孫  啟  強
右正本證明與原本無異。
如不服本判決，應於判決送達後十日內，向本院提出上訴狀。
                                          書記官  盧  雅  婷
中      華      民      國    九十一    年      四      月      九      日
